【裁判字號】    99,訴,330
【裁判日期】    990615
【裁判案由】    毒品危害防制條例
【裁判全文】
臺灣基隆地方法院刑事判決              99年度訴字第330號
公  訴  人  臺灣基隆地方法院檢察署檢察官
被      告  乙○○
上列被告因毒品危害防制條例案件，經檢察官提起公訴（99年度
毒偵字第145號），被告於準備程序中就被訴事實為有罪之陳述
，受命法官於聽取當事人之意見後，由本院合議庭裁定由受命法
官獨任以簡式審判程序判決如下：
    主    文
乙○○施用第一級毒品，累犯，處有期徒刑柒月。扣案第一級毒
品海洛因壹包（驗餘淨重零點零陸零公克）併同無從與之完全
析離之分裝袋壹只均沒收銷燬之。
    犯罪事實
一、乙○○前因施用毒品案件，經本院裁定送觀察、勒戒後，認
    無繼續施用毒品之傾向，已於民國93年11月17日執行完畢釋
    放；復於97年間，先後因施用毒品案件，經本院以97年度訴
    字第526號判處應執行有期徒刑8月確定、97年度訴字第1216
    號判處有期徒刑10月確定。上開2罪嗣經合併定應執行有期
    徒刑1年2月確定，於98年8月15日執行完畢。詎其猶不知悔
    改，基於施用第一級毒品海洛因之犯意，於99年1月28日下
    午4時許，在基隆市○○區○○路421巷43之2號住處，施用
    第一級毒品海洛因1次。嗣於99年1月30日下午4時10分許，
    在基隆市七堵區○○○○道路為警查獲，並扣得第一級毒品
    海洛因1包（驗餘淨重0.0360公克）。
二、案經基隆市警察局第二分局報請臺灣基隆地方法院檢察署檢
    察官偵查起訴。
    理    由
一、本件被告所犯係死刑、無期徒刑、最輕本刑為3 年以上有期
    徒刑以外之罪，其於準備程序中就被訴事實為有罪之陳述，
    經法官告知簡式審判程序之旨，並聽取公訴人及被告之意見
    後，本院依刑事訴訟法第273 條之1 第1 項之規定，裁定進
    行簡式審判程序。
二、上開事實，業據被告乙○○於本院審理時坦承不諱，且被告
    為警查獲所採集尿液，經送驗結果，呈嗎啡陽性反應，有基
    隆市警察局第二分局毒品尿液檢體對照表、臺灣尖端先進生
    技醫藥股份有限公司99年2月24日濫用藥物檢驗報告、搜索
    扣押筆錄、扣押物品目錄表、查獲毒品照片等在卷可稽，又
    為警扣得之白色粉末1包，經先以煙毒檢驗包試劑初步檢驗
    結果，為嗎啡、海洛因反應，再送請交通部民用航空局航空
    醫務中心鑑定結果，確含海洛因成分，毛重0.2680公克、淨
    重0.0380公克，取樣0.0020公克，驗餘淨重0.0360公克，有
    該局99年3月10日航藥鑑字第0991503號鑑定書在卷可參，堪
    認被告上開自白確與事實相符，足以採信。查被告前因施用
    毒品案件，經觀察勒戒，93年11月17日執行完畢釋放，又於
    97年間先後2次因施用毒品案件，經本院以97年度訴字第526
    號判處應執行有期徒刑8月確定、97年度訴字第1216 號判處
    有期徒刑10月確定之事實，有臺灣基隆地方法院檢察署刑案
    資料查註紀錄表、臺灣高等法院被告前案紀錄表各1份附卷
    足憑。按毒品危害防制條例係於92年7月9日修正公布，自93
    年1月9日起施行，其中第20條、第23條將施用毒品之刑事處
    遇程序，區分為「初犯」、「五年內再犯」、「五年後再犯
    」。依其立法理由之說明：「初犯」，經觀察、勒戒或強制
    戒治後，應為不起訴處分或不付審理之裁定；經觀察、勒戒
    或強制戒治執行完畢釋放後，「五年內再犯者」，因其再犯
    率甚高，原實施之觀察、勒戒及強制戒治既已無法收其實效
    ，爰依法追訴或裁定交付審理。至於經觀察、勒戒或強制戒
    治執行完畢釋放後，「五年後再犯者」，前所實施之觀察、
    勒戒或強制戒治已足以遮斷其施用毒品之毒癮，為其自新及
    協助其斷除毒癮，仍適用「初犯」規定，先經觀察、勒戒或
    強制戒治之程序。從而依修正後之規定，僅限於「初犯」及
    「五年後再犯」二種情形，始應先經觀察、勒戒或強制戒治
    程序。倘被告於5年內已再犯，經依法追訴處罰，縱其第三
    次（或第三次以上）再度施用毒品之時間，在初犯經觀察、
    勒戒或強制戒治執行完畢釋放五年以後，已不合於「五年後
    再犯」之規定，且因已於「五年內再犯」，顯見其再犯率甚
    高，原實施觀察、勒戒或強制戒治，已無法收其實效，即應
    依該條例第10條處罰（最高法院95年度台非字第59號、第65
    號判決意旨及最高法院95年第7次刑事庭會議決議、97年度
    第5次刑事庭會議意旨參照）。被告有如犯罪事實欄所載，
    於觀察勒戒完畢後5年內，再因施用毒品等案件，經法院判
    決確定等情，有臺灣高等法院被告前案紀錄表在卷可稽。被
    告既曾於「五年內再犯」，且經法院判處罪刑確定，竟又於
    上開時、地，再次施用上開第一級毒品，揆諸前揭說明，即
    非屬毒品危害防制條例第20條第3項所定「五年後再犯」之
    情形，故檢察官依法逕行起訴，於法要無不合，本件事證明
    確，被告犯行洵堪認定。
三、查海洛因係毒品危害防制條例第2條第2項第1款規定之第一
    級毒品，是被告乙○○所為，係犯同條例第10條第1項之施
    用第一級毒品罪。被告施用前持有第一級毒品之行為，應為
    施用之高度行為所吸收，不另論罪。被告有如犯罪事實欄所
    示刑案之執行情形，此有台灣高等法院被告全國前案紀錄表
    在卷可按，其受有期徒刑之執行完畢後，5年內再犯本案有
    期徒刑以上之罪，為累犯，應依刑法第47條第1項之規定加
    重其刑。爰審酌被告前已有施用毒品前科，有上開刑案紀錄
    表可查，今再為施用，法治觀念之淡薄，然施用毒品究屬戕
    害自身健康之犯罪，被告施用毒品尚未造成他人明顯之危害
    ，且於本院審理中已坦承犯行，犯後態度尚稱良好，並兼衡
    被告犯罪之動機、目的、手段、生活狀況及智識程度，暨公
    訴人請求科以適當之刑等一切情狀，量處如主文所示之刑，
    並定應執行刑。扣案之白色粉末1包（毛重0.2680公克、淨
    重0.0380公克，取樣0.0020公克，驗餘淨重0.0360公克），
    核屬毒品危害防制條例第2條第1項所列管之第一級毒品海洛
    因，業如前述，併同無從與之完全析離之分裝袋1只，均應
    依毒品危害防制條例第18條第1項前段規定，沒收銷燬之。
據上論斷，應依刑事訴訟法第273條之1第1項、第299條第1 項前
段，毒品危害防制條例第10條第1項、第18條第1項前段，刑法第
11條前段、第47條第1項，判決如主文。
本案經檢察官甲○○到庭執行職務。
中    華    民    國    99    年    6     月    15    日
                  刑事第三庭法    官  陳姵君
以上正本證明與原本無異。
如不服本判決應於收受本判決後10日內向本院提出上訴書狀，其
未敘述上訴理由者，並得於提起上訴後10日內向本院補提理由書
狀（均須按他造當事人之人數附繕本）「切勿逕送上級法院」。
中    華    民    國    99    年    6     月    15    日
                            書 記 官  彭筠凱
附錄論罪法條：
毒品危害防制條例第10條第1項
施用第一級毒品者，處 6 月以上 5 年以下有期徒刑。

司法院資訊處製作；財團法人民間司法改革基金會備份。
